臺灣臺東地方法院民事判決　　　　　　　　96年度訴字第48號
原　　　告　乙○○
訴訟代理人　甲○○
原　　　告　丙○○
訴訟代理人　乙○○
被　　　告　丁○○
上列當事人間請求債務人異議之訴事件，本院於民國95年5月17
日言詞辯論終結，判決如下：
    主  文
本院九十六年度執字第一九二號清償票款強制執行事件，對原告
所為之強制執行程序應予撤銷。
訴訟費用新臺幣壹萬壹仟參佰玖拾伍元由被告負擔。
    事實及理由
一、原告主張：被告以其執有伊等於民國81年3月23日共同簽發
    ，面額新台幣（下同）1,041,600元，未載到期日，免除作
    成拒絕證書之本票（下稱系爭本票），向鈞院聲請裁定准許
    強制執行，鈞院民事庭於94年12月20日以94年度票字第1489
    號裁定系爭本票得為強制執行。被告於96年1月5日以系爭本
    票裁定為執行名義向鈞院民事執行處聲請強制執行（96年度
    執字第192號），執行程序尚未終結。系爭本票之發票日為
    81年3月23日，未載到期日，視為見票即付。被告遲至96年1
    2月5日始聲請強制執行，早已罹於3年之消滅時效。為此本
    於強制執行法第14條規定提起本訴等語。並聲明：如主文所
    示。
二、被告則以：伊前向鈞院聲請裁定系爭本票准許強制執行，鈞
    院於94年12月20日以94年度票字第1489號裁定系爭本票得為
    強制執行。原告不服提起抗告，經鈞院民事庭於95年5月29
    日以95年度抗字第8號裁定駁回抗告確定。伊於96年1月5日
    以系爭本票裁定為執行名義向鈞院民事執行處聲請強制執行
    （96年度執字第192號），原告除提起本件異議之訴外，另
    對伊起訴請求給付違約金（96年度訴字第48號）。民事確定
    裁定視同判決，系爭本票仍屬有效等語，資為抗辯。並聲明
    ：原告之訴駁回。
三、兩造不爭執之事實：
　(一)被告以其執有原告於81年3月23日共同簽發之系爭本票，向
    原告提示未獲付款，向本院聲請裁定本票准許強制執行，本
    院民事庭於94年12月20日以94年度票字第1489號裁定系爭本
    票得為強制執行。原告不服提起抗告，經本院民事庭以95年
    度抗字第8號裁定駁回抗告確定。
  (二)被告於96年1月5日以系爭本票裁定為執行名義向本院民事執
    行處聲請強制執行（96年度執字第192號），執行程序尚未
    終結。
四、得心證之理由：
    按執行名義成立後，如有消滅或妨礙債權人請求之事由發生
  　，債務人得於強制執行程序終結前，向執行法院對債權人提
    起異議之訴。執行名義無確定判決同一之效力者，於執行名
    義成立前，如有債權不成立或消滅或妨礙債權人請求之事由
    發生，債務人亦得於強制執行程序終結前提起異議之訴。強
    制執行法第14條第1項前段、第2項定有明文。原告主張被告
    以其執有原告於81年3月23日共同簽發之系爭本票，向本院
    聲請裁定本票准許強制執行，本院民事庭於94年12月20日以
    94年度票字第1489號裁定系爭本票得為強制執行。被告於96
    年1月5日以系爭本票裁定為執行名義向本院民事執行處聲請
    強制執行（96年度執字第192號），執行程序尚未終結之事
    實，為被告所不爭執，堪信為真。是兩造之爭點應在於：系
    爭本票之票據上權利是否已因時效期間屆滿而消滅？按票據
    上之權利，對本票發票人，自到期日起算，3年間不行使，
    因時效而消滅；本票應記載到期日，未載到期日者，視為見
    票即付；票據法第22條第1項、第120條第2項分別定有明文
    。次按「消滅時效，因左列事由而中斷：一、請求。二、承
    認。三、起訴。」、「左列事項，與起訴有同一效力：一、
    依督促程序，聲請發支付命令。二、聲請調解或提付仲裁。
    三、申報和解債權或破產債權。四、告知訴訟。五、開始執
    行行為或聲請強制執行。」民法第129條第1項、第2項分別
    規定甚明。復按時效因請求而中斷，若於請求後6個月內不
    起訴，視為不中斷，亦為民法第130條所明定。系爭本票發
    票日為81年3月23日，未載到期日，應視為見票即付。被告
    於94年間向本院聲請裁定系爭本票准予強制執行時，早已罹
    於3年之消滅時效甚明。再者，該本票裁定事件係屬非訟事
    件，被告之聲請係訴訟外之「請求」，而非「起訴」，被告
    遲至96年1月5日始以系爭本票裁定為執行名義向本院民事執
    行處聲請強制行，核未於請求後6個月內起訴或聲請強制執
    行，其時效亦應視為不中斷（最高法院67年度台上字第434
    號判例參照）。是系爭本票之票據上之權利早因時效期間屆
    滿而消滅。被告仍於96年1月5日以系爭本票裁定為執行名義
    向本院民事執行處聲請強制執行，自屬有妨礙被告請求之事
    由發生。從而，原告本於強制執行法第14條之規定，訴請撤
    銷本院96年度執字第192號清償票款強制執行事件，對原告
    所為之強制執行程序，為有理由，應予准許。
五、本件事證已臻明確，兩造其餘之攻擊防禦方法，核與判決之
    基礎無影響，毋庸一一論述，併此敘明。
六、訴訟費用負擔之依據：民事訴訟法第78條。
中　　華　　民　　國　　96　　年　　5 　　月　　31　　日
                  民事庭        法  官  楊智勝
以上正本係照原本作成
如對本判決上訴，須於判決送達後廿日內向本院提出上訴狀
中　　華　　民　　國　　96　　年　　5 　　月　　31　　日
                                書記官　張夜明
